臺灣臺北地方法院行政訴訟判決　
110年度交字第615號
原      告  朱忠憲
被      告  臺北市交通事件裁決所

代  表  人  蘇福智
訴訟代理人  楊承達
上列當事人間交通裁決事件，原告不服臺北市交通事件裁決所中
華民國110年11月9日北市裁罰字第22-A00H3R143號裁決，提起行
政訴訟，本院判決如下：
    主  文
一、原告之訴駁回。
二、訴訟費用新臺幣300元由原告負擔。
    事實及理由
一、程序部分：
    原告不服被告民國110年11月9日北市裁罰字第22-A00H3R143
    號道路交通管理事件裁決書（下稱原處分）而提起行政訴訟
    ，核屬行政訴訟法第237條之1第1項第1款規定之交通裁決事
    件，爰依行政訴訟法第237條之7規定，不經言詞辯論，逕為
    判決。
二、爭訟概要：
(一)原告於110年10月7日22時11分許駕駛697-DJ號營業小客車(
    下稱系爭車輛)，行經臺北市福德街89巷與福德街口（下稱
    系爭地點）闖紅燈，經臺北市政府警察局信義分局福德街派
    出所(下稱舉發機關)員警填製掌電字第A00H3R143號舉發違
    反道路交通管理事件通知單(下稱舉發通知單)予以舉發。
(二)原告不服舉發通知單向被告陳述意見，經舉發機關查復違規
    屬實，原告於110年11月9日親至被告裁決櫃檯申請裁決，被
    告審認原告有「駕車行經有燈光號誌管制之交岔路口闖紅燈
    」之違規行為，乃依道路交通管理處罰條例第53條第1項規
    定開立原處分，裁處原告新臺幣（下同）2,700元罰鍰，並
    記違規點數3點，於同日送達原告。原告不服原處分，於110
    年11月11日向臺灣士林地方法院提起行政訴訟，經該法院以
    110年度交字第323號裁定移送本院審理。
三、原告起訴主張及聲明：
(一)主張要旨：
　  原告駕駛系爭車輛沿著臺北市福德街往信義路6段方向行駛
    ，行經福德街84巷口時見該路口亮著綠燈，遂繼續往前行駛
    ，惟因該路段左側架起圍籬，圍籬上有一整排紅色警示燈，
    原告並未看到系爭地點之紅綠燈號誌，該號誌設置不當，且
    該處業經捷運施工圍籬圍住，已非交岔路口，原告自無闖紅
    燈之情事。
(二)聲明：原處分撤銷。　　
四、被告答辯及聲明：
(一)答辯要旨：
　　本件經舉發機關就違規事實查復，據舉發員警表示，於臺北
    市福德街89巷與福德街口執行任務，清楚目睹路口號誌為紅
    燈時，系爭車輛仍穿越停止線闖紅燈，違規屬實，爰依法製
    單舉發。經審視員警執勤錄影資料，影片時間22：08：36，
    畫面中有2線車道，員警機車行駛於外側車道，系爭車輛行
    駛於內側車道並超越員警機車；影片時間22：08：44～51，
    可見紅綠燈設置位置高於圍籬警示燈，且附有倒數秒數燈號
    ，系爭車輛繼續行駛於內側車道並闖越紅燈，違規屬實，員
    警舉發並無違誤。
(二)聲明：駁回原告之訴。　　　　
五、爭點：
    原告有無闖紅燈之可歸責性？
六、本院之判斷：
(一)應適用之法令：道路交通管理處罰條例第53條第1項、第63
    條第1項第3款（附錄）。
(二)如爭訟概要欄所載之事實，除後述之爭點外，其餘為兩造所
    不爭執，並有舉發通知單（見本院卷第37頁）、送達證書（
    見本院卷第49頁）及原處分（見本院卷第47頁）在卷可佐，
    該情堪以認定。
(三)原告仍具有闖紅燈之可歸責性：
　1.按違反行政法上義務之行為非出於故意或過失者，不予處罰
    ，行政罰法第7條第1項定有明文。準此，人民違反法律上之
    義務而應受行政罰之行為，法律無特別規定時，雖不以出於
    故意為必要，仍須以過失為其責任條件。但應受行政罰之行
    為，僅須違反禁止規定或作為義務，而不以發生損害或危險
    為其要件者，推定為有過失，於行為人不能舉證證明自己無
    過失時，即應受處罰，有司法院釋字第275號解釋可資參照
    。
　2.經本院當庭勘驗採證光碟結果：「畫面時間22：08：43，系
    爭車輛行駛於道路左側車道，道路左側有施工圍籬，圍籬上
    方有紅色警示燈，前方號誌為紅燈；畫面時間22：08：46 
    ，系爭車輛行駛於道路左側車道，前方號誌為紅燈；畫面時
    間22：08：49，系爭車輛行駛越過停止線並闖紅燈，紅燈上
    方有讀秒顯示燈號；畫面時間22：08：51，系爭車輛闖越紅
    燈；畫面時間22：09：03，員警上前攔停原告，原告車號00
    0-00號營業小客車。」等情，有採證光碟(見本院卷第45頁)
    、本院勘驗筆錄暨翻拍照片(見本院卷第64頁、第67至71頁)
    在卷可稽，足見原告於上開時、地駕駛系爭車輛確有闖紅燈
    之行為，其違章行為明確。依上開法規可知，縱認原告疏於
    注意該紅燈號誌而闖越之，雖不具有闖紅燈之故意，然仍具
    有違反行政法上義務之過失，自屬具有可歸責性，故被告所
    為原處分，並無違誤。
(四)至原告主張該路段左側之圍籬上有一整排紅色警示燈，並未
    看見系爭地點之紅綠燈號誌，且該處並非交岔路口，自無闖
    紅燈之情事等語。惟查，依前述之勘驗翻拍照片所示，系爭
    地點左側之圍籬上雖有一整排紅色警示燈，惟系爭地點之交
    號號誌設置位置呈現在道路之上方，且紅燈上方亦有顯示倒
    數讀秒，足以與圍籬上之紅色警示燈加以區隔，自無原告所
    稱號誌設置不當或混淆不清之情事。又系爭地點為臺北市福
    德街89巷與福德街口，縱該處左側業經捷運施工圍籬圍住，
    然不影響該處仍為T型交岔路口事實之認定，故原告上開主
    張，容有誤解，尚難採認。
(五)本件判決基礎已臻明確，兩造其餘攻擊、防禦方法及訴訟資
　　料經本院審酌後，核與判決結果不生影響，無一一論述之必
　　要，併此敘明。　　
七、結論：
　　原處分認事用法並無違誤，原告訴請撤銷原處分為無理由，
    應予駁回。至本件第一審裁判費為300元，應由敗訴之原告
    負擔，爰確定第一審訴訟費用額如主文第2項所示。
中　　華　　民　　國　　111 　年　　2 　　月　　10　　日
                  行政訴訟庭  法  官  黃子溎
上為正本係照原本作成。
如不服本判決，應於送達後20日內，向本院提出上訴狀並表明上
訴理由（原判決所違背之法令及其具體內容或依訴訟資料可認為
原判決有違背法令之具體事實)，其未載明上訴理由者，應於提
出上訴後 20 日內向本院補提理由書（上訴狀及上訴理由書均須
按他造人數附繕本，如未按期補提上訴理由書，則逕予駁回上訴
），並應繳納上訴裁判費新臺幣 750 元。　　　　　　　
中　　華　　民　　國　　111 　年　　2 　　月　　10　　日
　                            書記官  藍儒鈞
附錄（參考法條）：
1.道路交通管理處罰條例第53條第1項
　汽車駕駛人，行經有燈光號誌管制之交岔路口闖紅燈者，處新
  臺幣1,800元以上5,400元以下罰鍰。
2.道路交通管理處罰條例第63條第1項第3款
　汽車駕駛人有下列各款所列條款之ㄧ者，除依原條款處罰鍰外
  ，並予記點：
　三、有第53條情形之ㄧ者，記違規點數3點。

訴訟費用計算書
項　　　　目　　金　額（新臺幣）　　備　註
第一審裁判費　　 300元
合        計　　 300元